臺灣嘉義地方法院刑事判決
111年度易字第87號
公  訴  人  臺灣嘉義地方檢察署檢察官
被      告  蕭憶萍


上列被告因詐欺案件，經檢察官提起公訴（110年度偵字第11305
號），本院判決如下：
    主  文
乙○○犯詐欺取財罪，處有期徒刑肆月，如易科罰金，以新臺幣壹
仟元折算壹日。緩刑肆年，並應向仲信資融股份有限公司支付新
臺幣捌萬元之損害賠償，應自民國一一一年七月起至一一四年二
月止，按月於每月二十八日前，各給付新臺幣貳仟伍佰元，如有
一期未履行，視為全部到期。
    犯 罪 事 實
一、乙○○無分期貸款購買機車之資力及意願，竟意圖為自己不法
    之所有，基於詐欺取財之犯意，於民國108年7月22日向仲信
    資融股份有限公司（下稱仲信公司）之特約廠商偉強機車行
    （址設嘉義縣○○鄉○○村○○○00號1樓）佯以分期付款方式購買
    普通重型機車1部，並填寫分期付款申請表，約定價金總額
    新臺幣（下同）9萬1,704元，分24期，每月1期，每期應繳3
    ,821元。嗣仲信公司承辦人員審核後，認為以乙○○當時為職
    業軍人之收入，應可負擔上揭分期費用，因而陷於錯誤，誤
    認乙○○確有以分期付款方式購買機車之真意及資力而同意貸
    款，並將款項撥付偉強機車行，乙○○因而於同年月24日成功
    詐得車牌號碼000-0000號普通重型機車1台。
二、案經仲信公司訴由臺灣嘉義地方檢察署檢察官偵查起訴。
    理  由
一、本案以下作為判決基礎所引用的證據，檢察官、被告乙○○均
    同意作為證據（本院卷35至37頁、63頁），本院審酌該等證
    據之取得，並無違法或不當等不適宜作為證據的情形，自均
    具有證據能力。
二、上揭犯罪事實，業據被告於本院審理時坦白承認（本院卷59
    頁、64頁），核與證人即告訴代理人甲○○於偵查中證述之情
    節相符（偵卷234至237頁），復有仲信公司廠商資料表、應
    收帳款讓與約定書、分期付款申請書、MYV-3092號普通重型
    機車行照、繳款明細表、電話催收紀錄各1份在卷可憑（偵
    卷7至15頁、241至248頁），足見被告於本院審理時之自白
    確與事實相符，堪予採信。被告詐欺取財犯行明確，堪以認
    定，應依法論科。
三、核被告所為，係犯刑法第339條第1項之詐欺取財罪。本院審
    酌被告：⑴大學肄業之智識程度；⑵離婚，育有1名未成年子
    女，平常跟母親、弟弟、小孩同住之家庭狀況；⑶在包蔬菜
    的工廠工作，經濟狀況不佳；⑷前有酒駕之公共危險、詐欺
    等案件，有臺灣高等法院被告前案紀錄表在卷可佐；⑸詐得
    之機車，價值9萬1,704元之犯罪情節；⑹於偵查中及本院行
    準備程序時均否認犯行，直至本院行審理程序時始願坦承，
    並與仲信公司達成和解，現已支付第1期賠償金1萬2,000元
    （見本院卷69至70頁、81頁之調解筆錄、本院辦理刑事案件
    電話記錄查詢表各1份）之犯後態度等一切情狀。本院認量
    處如主文所示之刑，並諭知易科罰金之折算標準，應屬適當
    。
四、被告前因案曾受有期徒刑以上刑之宣告，於102年6月28日徒
    刑易科罰金執行完畢後，5年內未曾因故意犯罪受有期徒刑
    以上刑之宣告，有臺灣高等法院被告前案紀錄表在卷可佐，
    符合刑法第74條第1項第2款得宣告緩刑之形式要件。另本院
    審酌被告因一時短於思慮，致罹本罪，經此偵、審教訓後，
    應知所警惕而無再犯之虞。加以被告已與仲信公司達成和解
    ，告訴代理人甲○○亦表示願意給被告附條件緩刑之機會等語
    （本院卷65頁）。是本院認被告所受前開宣告之刑，以暫不
    執行為適當。爰依刑法第74條第1項第2款規定，諭知緩刑4
    年，以勵自新。另斟酌被告雖已與仲信公司達成和解，然其
    等約定之損害賠償尚未全數支付，併依刑法第74條第2項第3
    款規定，依調解筆錄之內容，命被告應以主文所示之方式，
    向仲信公司支付剩餘8萬元之損害賠償。被告如未履行本判
    決所諭知之負擔，而情節重大者，檢察官得依刑事訴訟法第
    476條、刑法第75條之1之規定，聲請撤銷對其所為之緩刑宣
    告，併予敘明。
五、沒收部分：
  ㈠按犯罪所得，屬於犯罪行為人者，沒收之。於全部或一部不
    能沒收時，追徵其價額。刑法第38條之1第1項、第3項定有
    明文。另倘宣告沒收或追徵上開犯罪所得，有過苛之餘者，
    得不宣告沒收，同法第38條之2第2項亦有明文規定。
  ㈡未扣案之車牌號碼000-0000號普通重型機車1台，為被告犯本
    案詐欺犯行之犯罪所得，依前揭條文，本應宣告沒收、追徵
    ，惟考量刑法第38條之1第1項「應」沒收犯罪所得之立法意
    旨，係「為避免被告因犯罪而坐享犯罪所得，顯失公平正義
    ，而無法預防犯罪」，由此可知，倘行為人未享有犯罪所得
    時，即無宣告沒收之必要。又在有特定被害人之情形下（如
    竊盜、侵占、詐欺等財產犯罪），國家沒收行為人犯罪所得
    之範圍，即與被害人所受之損害相同，亦等同行為人應負之
    給付義務。而本案被告業與仲信公司達成和解，雙方並約定
    除於111年6月10日已實際給付之1萬2,000元外，剩餘之8萬
    元款項，要以每月給付2,500元，分32期之方式，賠償仲信
    公司所受之損失，此有本院調解筆錄1份為證（本院卷69至7
    0頁），並已作為本案宣告緩刑所附之條件。是以被告日後
    若確實依約償還，已足使仲信公司填補所受之損害，甚至高
    於國家沒收被告犯罪所得之範圍（機車價值9萬1,704元、被
    告與仲信公司約定之賠償金額則為9萬2,000元）；假若被告
    未能切實履行，不僅需負擔緩刑可能遭撤銷之不利益，仲信
    公司亦得依刑法第74條第4項規定，以上開緩刑之負擔為民
    事強制執行名義，強制執行被告之財產，亦已達沒收制度剝
    奪被告犯罪所得之立法目的。此外，仲信公司既已同意被告
    享有以主文所示條件之分期履行利益，在此情形下，國家倘
    仍依沒收犯罪所得之規定，先行全部沒收被告尚未清償之款
    項，則無異係強迫仲信公司提早實現其債權（依刑事訴訟法
    第473條第1項規定，仲信公司得向檢察官聲請發還），並使
    被告失去此分期利益，此將失去雙方達成和解之意義。職是
    之故，本院考量被告既已與仲信公司達成和解，和解條件亦
    成為本案緩刑之負擔，如再諭知沒收被告此部分犯罪所得，
    將使被告承受過度之不利益，顯屬過苛，爰依刑法第38條之
    2第2項規定，不另諭知沒收犯罪所得。
據上論斷，應依刑事訴訟法第299條第1項前段，刑法第339條第1
項、第41條第1項前段、第74條第1項第2款、第2項第3款、第38
條之2第2項，刑法施行法第1條之1第1項，判決如主文。
本案經檢察官陳美君提起公訴、檢察官葉美菁到庭執行職務
中　　華　　民　　國　　111 　年　　6 　　月　　16　　日
                  刑事第三庭    審判長法  官  吳育霖
                                      法  官  方宣恩
                                      法  官  張佐榕
以上正本證明與原本無異。
如不服本判決，應於判決送達後20日內向本院提出上訴狀（應附
繕本）。告訴人或被害人如對於本判決不服者，應具備理由請求
檢察官上訴，其上訴期間之計算係以檢察官收受判決正本之日期
為準。
中　　華　　民　　國　　111 　年　　6 　　月　　16　　日
                                      書記官　連彩婷
附錄本判決論罪科刑法條　　　　　　　　　　　　　　
中華民國刑法第339條第1項
意圖為自己或第三人不法之所有，以詐術使人將本人或第三人之
物交付者，處5年以下有期徒刑、拘役或科或併科50萬元以下罰
金。